臺北高等行政法院判決　　　　　　　　　　　　　　九十二年度訴字第二三二二號
　　　　　　　　　　　　　　　.
　　原　　　告　呈順企業股份有限公司
　　代　表　人　甲○○
　　訴訟代理人　丙○○
　　　　　　　　戊○○
　　　　　　　　侯瑞甫（會計師）
　　被　　　告　財政部臺灣省北區國稅局
　　代　表　人　許虞哲（局長）
　　訴訟代理人　丁○○
　　　　　　　　己○○
　　　　　　　　乙○○
右當事人間因營利事業所得稅事件，原告不服財政部中華民國九十二年三月二十七日
台財訴字第０九二０００七六六五號訴願決定，提起行政訴訟。本院判決如左：
　　主  　　文
原告之訴駁回。
訴訟費用由原告負擔。
　　事  　　實
一、事實概要：原告八十八年度營利事業所得稅結算申報，列報營業收入淨額新台幣
    （下同）三七、七七０、０五六元、營業成本三二、二八五、六五一元、營業費
    用四、二六三、三五七元、營業淨利一、二二一、０四八元及全年所得額二七一
    、三一０元。被告初查以其逾限未提示帳證供核，乃依所得稅法第八十三條規定
    ，按同業利潤標準淨利率百分之十一（行業代號：三一五二－一四），核定營業
    淨利為四、一五四、七０六元，加計非營業收入八、一０八元，全年所得額為四
    、一六二、八一四元。原告不服，申經復查結果，未獲准變更，提起訴願，亦遭
    決定駁回，遂向本院提起行政訴訟。
二、兩造聲明：
　(一)原告聲明：
    1.訴願決定、復查決定及原處分均撤銷。
    2.訴訟費用由被告負擔。
　(二)被告聲明：
    1.駁回原告之訴。
    2.訴訟費用由被告負擔。
三、兩造之爭點：系爭營業淨利是否可勾稽查核？
　(一)原告主張之理由：
    1.按「稽徵機關進行調查或復查時，納稅義務人應提示有關各種證明所得額之帳
      簿、文據；其未提示者，稽徵機關得依查得之資料或同業利潤標準核定其所得
      額」，為行為時所得稅法第八十三條第一項所明定，惟該條文僅規定納稅義務
      人若未提示有關各種證明所得額之帳簿、文據時，稽徵機關「得」依同業利潤
      標準核定所得額，而非規定稽徵機關「應」依同業利潤標準核定所得額，合先
      敘明。
    2.原告於於九十一年十一月二十一日已提示八十八年度帳簿、傳票憑證及八十八
      年度各式成本表（包括原料進耗存明細表、直接原料明細表、單位成本分析表
      及製成品產銷明細表）供被告所屬中和稽徵所審查，惟因故未能提供部份之傳
      票憑證，然被告亦不能僅因此而謂原告未提示有關各種發明所得額之帳簿、文
      據，而逕依所得稅法第八十三條第一項核定全年營利事業所得額，蓋因「未提
      示」與「已提示但部份資料不齊全」兩者情況不同，而在原告已提供大部分帳
      簿、文據供核情形下，被告竟謂原告未提示帳簿、文據，顯係擴張法律解釋而
      不利於原告。
    3.按「稽徵機關進行調查或復查時，納稅義務人未能提示證明所得額之帳簿、文
      據者，依所得稅法第八十三條規定，固得依查得之資料或同業利潤標準，核定
      其所得額。惟納稅義務人如已提供有關資料，稽徵機關自即應就其提供之資料
      調查認定，不得仍援前開規定，核定其所得額」，行政法院（現改制為最高行
      政法院）五六年度判字第一八號及五七年度判字第六０號若有判例。次按「營
      利事業經稽徵機關依所得稅法第八十三條第三項規定核定所得額後，於行政救
      濟時始行補提帳證，應准予查帳核定」，為財政部七十九年十月二十八日台財
      稅字第七九０三六七三四０號函所明示，是原告雖未提示八十八年部份之傳票
      憑證，惟被告亦不得依同業利潤標準核定所得額，被告所為處分，顯非適法。
　(二)被告主張之理由：
　　1.按「營利事業應保持足以正確計算其營利事業所得額之帳簿憑證及會計紀錄。
　　　前項帳簿憑證及會計紀錄之設置、取得、使用、保管、驗印、會計處理及其他
　　　有關事項之管理辦法，由財政部另定之。」、「稽徵機關進行調查或復查時，
      納稅義務人應提示有關各種證明所得額之帳簿、文據；其未提示者，稽徵機關
      得依查得之資料或同業利潤標準核定其所得額。」及「本法第八十三條所稱之
      帳簿文據，其關係所得額之一部或關係課稅年度中某一期間之所得額，而納稅
      義務人未能提示者，稽徵機關得就該部分依查得之資料或同業利潤標準核定其
      所得額。」，分別為所得稅法第二十一條、第八十三條第一項及同法施行細則
      第八十一條所明定。所謂未提示，兼指帳簿文據全部未提示，或雖提示而有不
      完全、不健全或不相符者均有其適用，行政法院著有六十一年度判字第一九八
      號判例可資參照。
    2.本件復查時，經兩次通知原告於九十年十月十五日、九十一年五月二十四日提
      示帳簿憑證及有關文據備查，取有掛號郵件收件回執附案可稽（參見答辯卷第
      六十九、七十頁），惟原告仍未能提示，致無從就其復查事項加以審酌。至訴
      願時，復經二度寄發查帳通知函及補正通知函予原告，取有掛號郵件收件回執
      附案可稽，原告仍未能提示全年度帳證及成本表供核，是原告未依稅捐稽徵法
      第三十五條規定，連同證明文件提起復查及訴願，致系爭事項無從審酌。至原
      告所稱「於提出訴願後，於九十一年十一月二十一日已提示帳簿、傳票、憑證
      及各式成本表（包括原料進耗存明細表、直接原料進明細表、單位成本分析表
      、製成品產銷明細表）供核，惟因故未能提供部份之傳票憑證：：：」一節，
      經查原告未於前開日期提送完整憑證及各式成本表，有被告所屬中和稽徵所以
      九十一年十二月十日北區國稅中和審第000000000號請於九十一年十
      二月十七日通知提示函可稽，原告雖提示所稱「大部份帳據」，惟因帳據不全
      ，無法對收入及申報之營業成本據以查核，並核對帳冊記載是否相符，原核定
      依所得稅法第八十三條同業利潤標準核定其課稅所得額四、一六二、八一四元
      元，並無不當，原告主張核無足採。
　　理  　　由
一、本件起訴時被告代表人原為林吉昌，嗣於本件訴訟程序進行中變更為許虞哲，茲
    由其聲明承受訴訟，核無不合，應予准許，合先敘明。
二、按「稽徵機關進行調查或復查時，納稅義務人應提示有關各種證明所得額之帳簿
    、文據；其未提示者，稽徵機關得依查得之資料或同業利潤標準，核定其所得額
    。」、「本法第八十三條所稱之帳簿文據，其關係所得額之一部或關係課稅年度
    中某一期間之所得額，而納稅義務人未能提示者，稽徵機關得就該部分依查得資
    料或同業利潤標準核定其所得額。」，所得稅法第八十三條第一項、所得稅法施
    行細則第八十一條定有明文。而其所謂未提示，兼指帳簿文據全部未提示，或雖
    提示而有不完全、不健全或不相符者之情形，亦有行政法院六十一年度判字第一
    九八號判例可資參照。又按「帳簿文據，其關係所得額之一部而未能提示者，依
    所得稅法施行細則第八十一條之規定辦理。」，復為營利事業所得稅查核準則第
    六條第一項前段所規定。
三、按當事人主張事實，須負舉證責任，倘其所提出之證據，不足為主張事實之證明
    ，自不能認其主張之事實為真實。行政法院三十九年判字第二號著有判例。本件
    原告八十八年度營利事業所得稅結算申報，原列報營業收入淨額三七、七七０、
    ０五六元、營業成本三二、二八五、六五一元、營業費用四、二六三、三五七元
    、營業淨利一、二二一、０四八元及全年所得額二七一、三一０元。被告初查以
    其逾限未提示帳證供核，乃依所得稅法第八十三條規定，按同業利潤標準淨利率
    百分之十一核定營業淨利為四、一五四、七０六元，加計非營業收入八、一０八
    元，全年所得額為四、一六二、八一四元等情，有原告八十八年度營利事業所得
    稅結算申報書等附於原處分卷可稽。原告雖主張其帳證業已齊全可供查核等語，
    惟查本件被告於原查時，在九十年三月十日通知原告於九十年三月十九日提示帳
    證文簿，然原告逾期未為提示；嗣於復查時，分別在九十年九月二十八日、九十
    一年五月十日通知原告於九十年十月十五日、九十一年五月二十四日提示當年度
    營業稅及營業額申報書暨繳款書、統一發票及統一發票購買證暨各式成本表等資
    料帳證文據供核，但原告逾期仍未提示帳證；又於訴願時，復於九十一年十一月
    十一日通知原告於九十一年十一月二十日提示帳簿憑據未果（原告主張其僅係逾
    期提示帳證，惟不否認其提示帳證不全），因原告帳載不完備，憑證不齊全，致
    無法查核，遂按同業利潤標準據以核定之事實，有上開通知函暨掛號郵件收件回
    執等影本在卷為憑，自堪認為真正。迨本院言詞辯論時，原告雖主張其僅系爭年
    度中之十月份憑證不齊，亦僅該月份得按同業利潤標準核定云云，然查原告除乏
    系爭八十八年度之十月份憑證外，迄仍未提出各式成本表等帳冊文簿資料，致無
    法勾稽核對，已經被告訴訟代理人陳述在卷，是原告所稱本件帳證可資查核勾稽
    ，委無可採。原告空言主張帳證可供查核，惟並未提出其他積極證據以實其說，
    揆之前開判例，自難謂其已盡舉證責任，所言殊難採信，故系爭營業淨利即無從
    據以查核。從而被告以原告經通知提示帳證文據供核，逾期未為提示，乃依所得
    稅法第八十三條規定，按同業利潤標準核定營業淨利，另加計非營業收入暨核定
    全年所得額，徵諸首揭法條規定及判例，並無違誤，訴願決定予以維持，亦無不
    合，原告徒執前詞，聲請撤銷，為無理由，應予駁回。
據上論結，本件原告之訴為無理由，依行政訴訟法第九十八條第三項前段，判決如主
文。
中　　華　　民　　國　　九十三　　　年　　　八　　　　月　　　十二　　　日
                            臺 北 高 等 行 政 法 院  第 三 庭
                                           審 判 長  法    官  鄭忠仁
                                                     法    官  侯東昇
                                                     法    官  林育如
右為正本係照原本作成。
如不服本判決，應於送達後二十日內，向本院提出上訴狀並表明上訴理由，如於本判
決宣示後送達前提起上訴者，應於判決送達後二十日內補提上訴理由書（須按他造人
數附繕本）。
中　　華　　民　　國　　九十三　　　年　　　八　　　　月　　　十二　　　日
        　　　　　     　　　　　　　　　　　　　　　書 記 官　林惠堉
